臺灣高等法院臺南分院民事判決　100年度上易字第224號
上　訴　人　馬秋元
訴訟代理人　蔡嘉琪
被上訴人　　陳淑真
訴訟代理人　蔡碧仲　律師
　　　　　　陳振榮　律師
　　　　　　李嘉苓　律師
上列當事人間請求損害賠償事件，上訴人對於中華民國100年8月
30日臺灣嘉義地方法院第一審判決（99年度訴字第665號），提
起部分上訴，本院於100年12月13日言詞辯論終結，判決如下：
    主  文
上訴駁回。
第二審訴訟費用由上訴人負擔。
    事 實 及 理 由
甲、程序方面：
    按訴之變更、追加，非經他造同意，不得為之。但第二百五
    十五條第一項第二款至第六款情形，不在此限；又訴之變更
    、追加他訴，於請求之基礎事實同一、擴張或減縮應受判決
    事項之聲明行為無礙；民事訴訟法第四百四十六條第一項及
    第二百五十五條第一項第二、三款分別定有明文參照。本件
    上訴人不服原審判決而向本院提起上訴後，於上訴聲明原請
    求被上訴人應再給付新台幣（下同）六十三萬八千二百五十
    三元，於本院言詞辯論時減縮為被上訴人應再給付六十二萬
    六千八百零九元，及自起訴狀繕本送達之翌日起至清償日止
    ，按年息百分之五計算之利息。經核係屬民事訴訟法第二百
    五十五條第一項第二、三款所謂之「請求之基礎事實同一」
    及「減縮應受判決事項之聲明」者，且被上訴人於本院審理
    時對於前揭上訴人所為訴之減縮為本案之言詞辯論；則揆諸
    前揭說明，自屬無礙（最高法院53年台上字第0943號判例參
    照），應予准許，併予敘明。
乙、實體方面：
壹、本件上訴人於原審起訴主張：被上訴人於民國（下同）98年9
    月29日晚上6時10分許，駕駛牌照號碼KB9-626號重型機車，
    沿嘉義縣164線由東往西方向行駛，途經嘉義縣新港鄉○○
    村○○路187號前（即嘉164線22公里500公尺處西向外側車
    道），竟疏未注意車前狀況及在雨夜行經未劃設行人穿越道
    之無號誌交岔路口，未暫停讓行人優先通行，適上訴人步行
    穿越嘉義縣新港鄉○○路，至新民路187號前傾倒垃圾後，
    欲再次穿越新民路，於返回新民路236號前時遭被上訴人騎
    車碰撞，致上訴人受有蜘蛛膜下出血、右眼眶骨骨折、右上
    顎骨骨折、左腿脛骨及腓骨骨折、右手肘骨折等傷害。依臺
    灣省嘉雲區車輛行車事故鑑定委員會鑑定及臺灣省車輛行車
    事故覆議鑑定委員會之鑑定意見及覆議結果，均認被上訴人
    為肇事主因。上訴人因遭受系爭車禍，因之支出醫療費用及
    因醫療所需之交通費用共27,600元、增加生活上需要（看護
    費用；98年10月2日至98年11月16日、98年11月17日至98年1
    2月17日）114,000元及請求減少勞動能力之損失1,195,255
    元、停業損害賠償439,000元與精神受損之慰撫金1,200,000
    元，而扣除已領得保險給付，並依過失相抵減輕被上訴人30
    %賠償責任，金額總計為1,744,539元。爰本於侵權行為損害
    賠償所衍生之請求權法律關係，求為判命：被上訴人應給付
    上訴人1,744,539元及法定遲延利息之判決等語（原審判決
    被上訴人應給付上訴人268,386元，及自99年8月12日起至清
    償日止，按年息百分之五計算之利息，而駁回上訴人其餘之
    請求﹝即1,476,153元﹞，嗣上訴人僅就其受敗訴判決中之
    精神慰撫金﹝再請求給付600,000元×70%＝420,000元﹞，
    及喪失勞動能力之工作損失﹝再請求給付206,809元﹞部分
    提起上訴，請求被上訴人應再給付626,809元及遲延利息）
    。
貳、被上訴人於本院審理時之陳述除與原審判決記載相同者予以
    引用外，並分別補以下列等語，資為抗辯：
一、依上訴人陳報之97、98年度綜合所得稅各類所得資料清單可
    知，上訴人於96、97年之所得僅44,496元，換算每月收入頂
    多為3,708元；且觀諸上訴人所提營業稅繳納資料，上訴人
    所有之元順電機行為小規模營業人，平均每月銷售額未達財
    政部規定標準，其每三個月所須繳納之營業稅為1,854元，
    若以稅率1%計算，元順電機行每月銷售額僅達61,800元（計
    算式：1,854÷3÷0.01＝61,800），若以財政部所頒訂同業
    利潤標準表之淨利率22%計算，上訴人每月所得亦僅13,596
    元，是以，上訴人主張其每月薪資為17,880元云云，顯不足
    採。
二、據被上訴人在原審陳報之光碟及照片所示，上訴人於治療後
    已無須輔具在自家門前掃地，亦可騎乘機車外出，故上訴人
    受傷程度不若其自述之嚴重；且依上訴人所提綜合所得稅各
    類所得資料清單可知，上訴人每月收入頂多為3,708元，其
    社經地位非高，故上訴人得請求之精神慰撫金不應超過60萬
    元。又被上訴人因上訴人之過失所造成之傷害也不輕，兩造
    應秉持善意達成和解，避免耗費訴訟資源，無奈上訴人及其
    訴訟代理人卻放大請求金額。
三、上訴人於100年9月20日民事上訴狀所列之「減少勞動能力損
    失為938,799元，較原審多出218,253元」，並未扣除與有過
    失之部分，顯係誤算。
四、依上，求為判決：駁回上訴人之上訴。
參、兩造不爭執之事實：
一、被上訴人於98年9月29日晚上6時10分許，駕駛牌照號碼KB9-
    626號重型機車，沿嘉義縣164線由東往西方向行駛，途經嘉
    義縣新港鄉○○村○○路187號前（即嘉164線22公里500公
    尺處西向外側車道），竟疏未注意車前狀況及在雨夜行經未
    劃設行人穿越道之無號誌交岔路口，未暫停讓行人優先通行
    ，適上訴人步行穿越嘉義縣新港鄉○○路，至新民路187號
    前傾倒垃圾後，欲再次穿越新民路，於返回新民路236號前
    時遭被上訴人騎車碰撞，致上訴人受有蜘蛛膜下出血、右眼
    眶骨骨折、右上顎骨骨折、左腿脛骨及腓骨骨折、右手肘骨
    折等傷害。
二、兩造涉犯過失傷害罪嫌部分，經臺灣嘉義地方法院檢察署檢
    察官起訴後，因告訴人（即兩造）分別撤回告訴，故由臺灣
    嘉義地方法院（下稱嘉義地院）為公訴不受理判決確定在案
    （99年度交易字第105號）。
三、上訴人已因系爭車禍事故，向富邦產物保險股份有限公司請
    領強制保險金三十三萬八千五百六十元，及受領其他殘廢項
    目給付差額二十七萬元，總計金額為六十萬八千五百六十元
    。
肆、兩造爭執之事項：
一、兩造對於本件車禍事故應負之過失比例各為若干？
二、上訴人因本件車禍事故就勞動能力減損及慰撫金部分所得請
    求賠償之金額以若干為適當？
伍、本院之判斷：
一、查被上訴人於98年9月29日晚上6時10分許，駕駛牌照號碼KB
    9-626號重型機車，沿嘉義縣164線由東往西方向行駛，途經
    嘉義縣新港鄉○○村○○路187號前（即嘉164線22公里500
    公尺處西向外側車道），適上訴人步行穿越嘉義縣新港鄉○
    ○路，至新民路236號前傾倒垃圾後，欲再次穿越新民路，
    於返回新民路187號前時（對照道路交通事故現場圖兩造書
    狀就門牌號碼均有誤載），與被上訴人所騎乘機車發生碰撞
    ，致上訴人受有蜘蛛膜下出血、右眼眶骨骨折、右上顎骨骨
    折、左腿脛骨及腓骨骨折、右手肘骨折等傷害；被上訴人則
    受有左側顴骨及上頜骨閉鎖性骨折，合併眶下神經受損、左
    手第四掌骨閉鎖性骨折、左下眼皮開放性傷口、左手臂部開
    放性傷口、右踝與背部擦傷等傷害，已為兩造於原審及本院
    審理時所不爭執，並有道路交通事故現場圖、道路交通事故
    調查報告表、嘉義縣警察局民雄分局警備隊調查筆錄及道路
    交通事故現場照片、財團法人嘉義基督教醫院診斷證明書等
    在卷可稽，復經本院調取相關刑案即臺灣嘉義地方法院99年
    度交易字第105號刑事案卷核閱無訛，自堪信為真實。
二、兩造對於本件車禍事故之過失比例：
    (一)查本件車禍事故經送請臺灣省嘉雲區車輛行車事故鑑定委
      員會鑑定，其結果為：「一、陳淑真（被上訴人）駕駛重
      機車，雨夜行經未劃設行人穿越道之無號誌交岔路口，未
      暫停讓行人優先通行，為肇事主因。二、行人馬秋元（上
      訴人），雨夜於無號誌交岔路口，穿越道路未小心迅速通
      行，為肇事次因。」，有該鑑定委員會99年1月22日嘉雲
      區980875號鑑定意見書在卷可稽（見臺灣高雄地方法院99
      年度補字第801號民事卷第10至11頁）。又經送臺灣省車
      輛行車事故覆議鑑定委員會覆議鑑定，已認：「…照嘉雲
      區車鑑會之鑑定意見，惟意見二、文字改為：『行人馬秋
      元（上訴人），雨夜於無號誌交岔路口穿越道路時，疏未
      注意看清左右無來車小心穿越，為肇事次因』…」，亦有
      該委員會99年3月16日覆議字第0996200943號函在卷可憑
      （見同上補字卷第33頁）。足見上訴人主張依臺灣省嘉雲
      區車輛行車事故鑑定委員會鑑定及臺灣省車輛行車事故覆
      議鑑定委員會之鑑定意見及覆議結果，均認被上訴人為肇
      事主因，並非無據，應堪採信。
    (二)因被上訴人對於上開鑑定及覆議結果仍有爭執，故原審法
      院送請國立交通大學鑑定，鑑定結果認：「陳淑真（被上
      訴人）駕駛重型機車，行經未劃設行人穿越道之無號誌管
      制交岔路口，未注意暫停讓行人先行通過【道路交通安全
      規則第103條第3項】，為肇事主因。行人馬秋元（上訴人
      ）行經未劃設行人穿越道之無號誌管制交岔路口，穿越道
      路未小心迅速通行，為肇事次因。」，有國立交通大學10
      0年3月24日交大管運字第1001002043號函覆之行車事故鑑
      定意見書乙份（見原審訴卷第127至129頁）在卷可考，亦
      與上開鑑定及覆議結果一致。據此，被上訴人抗辯：上訴
      人並非受被上訴人直接撞及，而係上訴人突然自被上訴人
      所騎車輛左後側竄出致本件事故發生云云，除顯與卷附道
      路交通事故現場圖、道路交通事故調查報告表、道路交通
      事故現場照片所顯示血跡位在西向快車道內及機車撞擊部
      位在前車頭等客觀跡證不符外，再參諸上訴人受有多處骨
      折之傷勢，足見撞擊力道並非輕微，且審酌上情認各次鑑
      定結果均無瑕疵以觀，被上訴人所辯，尚與事實不符，應
      不足採。故認本件車禍事故被上訴人應為肇事主因，上訴
      人為肇事次因，即應由被上訴人負70%之過失責任，上訴
      人負30%之過失責任，應屬公允適當。從而，上訴人主張
      被上訴人應負70%過失責任，應屬有據；至被上訴人辯稱
      ：
      應由上訴人負主要過失云云，則不可採。
三、上訴人因本件車禍事故所得請求賠償金額以若干為適當（指
    上訴請求部分）：
    (一)按因故意或過失，不法侵害他人之權利者，負損害賠償責
      任；不法侵害他人之身體或健康者，對於被害人因此喪失
      或減少勞動能力，或增加生活上之需要時，應負損害賠償
      責任；又不法侵害他人之身體、健康、名譽、自由、信用
      、隱私、貞操，或不法侵害其他人格法益而情節重大者，
      被害人雖非財產上之損害，亦得請求賠償相當之金額，民
      法第184條第1項前段、第193條第1項及第195條第1項分別
      定有明文。
    (二)上訴人既因被上訴人之過失侵權行為而受有損害，依上揭
      規定，上訴人自得請求損害賠償。茲上訴人上述請求再賠
      償之精神慰撫金及喪失勞動能力之工作損失部分是否應予
      准許，分述如下：
      1.減少勞動能力損失：
        (1)上訴人主張其因本件車禍事故減損勞動能力69.21%，
          以現年55歲計其勞動年限尚有10年，以每月薪資43,9
          00元計算，扣除中間利息後喪失勞動能力之損失為1,
          195,255元等語，並提出嘉義長庚醫院診斷證明書、
          勞工保險失能給付標準表、殘廢等級勞動減損表、勞
          工保險資料表為證。惟被上訴人則抗辯：上訴人最遲
          於98年12月24日前即可在自家門前掃地、無須仰賴任
          何柺杖，最遲於99年3月22日前即可騎乘機車外出，
          另至遲於99年8月12日前即可開店門做生意，且上訴
          人實際收入來源為自營汽車修護廠之收入，與透過公
          會投勞保之薪資無關，不得以投保薪資作為實際收入
          所得，故否認上訴人有勞動能力減損及上訴人每月薪
          資為43,900元云云，並提出側拍光碟及翻拍照片（見
          原審訴卷第41、155至158頁）為證。
        (2)按被害人因身體健康被侵害而喪失或減少勞動能力所
          受之損害，其金額應就被害人受侵害前之身體健康狀
          態、教育程度、專門技能、社會經驗等方面酌定之。
          又身體或健康受侵害而減少勞動能力者，其減少及殘
          存勞動能力之價值，應以其能力在通常情形下可能取
          得之收入為標準（最高法院61年台上字第1987號判例
          參照）。次按勞工保險條例第53條所定勞工保險失能
          給付標準表，固係勞工因普通傷害或罹患普通疾病，
          經治療終止後，身體所遺存障害經診斷為永久失能者
          ，得請領殘廢補助費之給付標準，惟其針對身體障害
          狀態所為失能程度之分級，不失為較客觀之標準，尚
          非不得作為一般民眾因車禍所受不能復原之身體障害
          程度之判斷參考。查上訴人因本件車禍事故受有右眼
          眶骨骨折，後經醫師診斷罹有外傷性右眼窩骨折、右
          眼球內陷、人工水晶體移位，外傷性青光眼，外傷性
          視神經萎縮，於100年7月16日至門診治療時，右眼視
          力為眼前手動40公分且無法矯正，左眼視力為0‧7，
          矯正後為1‧0，右眼目前眼壓為42毫米汞柱等情，有
          上訴人所提出之嘉義長庚醫院100年7月16日診斷證明
          書（見原審訴字卷第246頁）一紙在卷可憑，堪認上
          訴人右眼傷勢已符合勞工保險失能給付標準附表項目
          3-10：一目失明，失能等級八之情形（見原審訴卷第
          248頁）。又上訴人因左足踝接受肌皮瓣重建手術及
          骨釘內固定手術，雖復原良好但仍有後遺症，其應可
          符合強制汽車責任保險殘廢給付標準表中第152項：
          一下肢遺存運動障害等情，有嘉義長庚醫院99年8月3
          1日函（見原審訴卷第46頁）一份在卷可憑；而上開9
          4年6月8日修正發布之強制汽車責任保險殘廢給付標
          準表第152項，則相當於99年2月26日修正發布之強制
          汽車責任保險殘廢給付標準表第12-33項一下肢遺存
          運動障害，殘廢等級九之情形，亦與勞工保險失能給
          付標準附表項目12-33一下肢遺存運動失能，失能等
          級九之情形一致。依此，上訴人上開傷勢既符合勞工
          保險失能給付標準附表之兩項目以上，依勞工保險失
          能給付標準第6條第2項第3款規定自應按其最高失能
          等級再升一等級核定，即：失能等級七，此亦與富邦
          產物保險股份有限公司函覆之理算簽結作業及理算簽
          結明細資料所示認定上訴人為殘廢等級七相符（見原
          審訴字卷第272至280頁）。據此對照各殘廢等級喪失
          或減少勞動能力比率表，固得換算上訴人減少勞動能
          力程度約為69.21%，然按民法第193條第1項所謂減少
          勞動能力，乃指職業上工作能力一部之滅失而言，故
          審核被害人減少勞動能力之程度時，自仍應斟酌被害
          人之職業、智能、年齡、身體或健康狀態等各種因素
          。本院衡酌上訴人於車禍發生時為55歲，國小畢業之
          智識程度，平日開設元順電機行從事汽車電機維修之
          工作，此據上訴人陳明在卷（見原審訴卷第75、166
          頁），並有警卷所附上訴人之調查筆錄及財政部臺灣
          省南區國稅局民雄稽徵所營業稅籍證明（見原審訴卷
          第11 0頁）在卷可憑；又參酌上訴人所提出之側拍光
          碟及翻拍照片（見原審訴卷第41、155至158頁）所顯
          示上訴人經治療後已無須輔具在自家門前掃地，惟仍
          有明顯跛行之身體狀態；再斟酌上訴人經營電機行之
          實際工作內容為修理汽車啟動馬達、發電機、電池等
          情，此亦據上訴人陳述明確（見原審訴卷第166頁）
          ；故本院認上訴人所請求減少之勞動能力，在60%範
          圍內，應為公平適當；逾此範圍之主張，尚屬過高。
        (3)至上訴人主張以其勞工保險投保薪資每月43,900元計
          算其每月收入云云。惟按商人之經營能力固為勞動能
          力之一種，但營業收入乃出於財產之運用，資本及機
          會等皆其要素，不能全部視為勞動能力之所得（最高
          法院63年台上字第1394號判例參照）。查上訴人為獨
          資商號元順電機行之負責人，而元順電機行為小規模
          營業人等情，有財政部臺灣省南區國稅局民雄稽徵所
          函及營業稅籍資料在卷可稽（見原審訴卷第109、234
          頁），且上訴人亦自承該電機行僅有其一人經營並無
          其他員工，又無營業帳冊紀錄收支情形等語在卷（見
          原審訴卷第166、210頁）。上訴人既為獨資商號負責
          人，其每月收入自應依該電機行月銷售額扣除成本、
          費用後之淨利計算始符事實，是上訴人主張以其勞工
          保險投保薪資每月43,900元計算其每月收入云云，尚
          非可採；是被上訴人抗辯不應以其勞工保險投保薪資
          計算等詞，尚非無據。而依財政部臺灣省南區國稅局
          民雄稽徵所核定該電機行之月銷售額為61,800元，參
          酌財政部所頒訂同業利潤標準表其費用率為32%、淨
          利率為22%（見原審訴卷第22頁），該電機行每月淨
          利為13,596元（61,800×22%=13,596），揆諸上開說
          明，本院審酌上訴人營業性質及營業狀況，認以上開
          月銷售額及淨利率為計算依據，始屬合理。從而，本
          件上訴人之工作收入自以每月13,596元為允當，逾此
          範圍之請求實屬過高，不能准許。
        (4)綜上，本院審酌上訴人每月實際所得為13,596元，減
          少勞動能力程度為60%。而上訴人係43年2月17日生，
          以上訴人主張依勞動基準法第54條強制退休年齡滿65
          歲估計，上訴人原約可工作至108年2月17日。惟上訴
          人另請求被上訴人賠償自上訴人發生車禍時（即98年
          9月29日起至99年7月1日）至可恢復工作日止之停業
          損失（原審已判准122,364元），故該段期間內自不
          得重複請求賠償減少勞動能力之損害。依此標準計算
          結果，上訴人請求起訴狀繕本送達前已到期之損害部
          分，即自上訴人可恢復工作之99年7月1日起至99年8
          月11日（本件起訴狀繕本於99年8月11日送達被上訴
          人，有送達證書在卷可稽，見原審訴字卷第24頁）止
          ，計42日，因此部分既已到期，無須再扣除一次請求
          之中間利息，此部分金額為19,034元（計算式：13,5
          96×1.4＝19,034；元以下四捨五入）。另自99年8月
          12日起至上訴人滿65歲即108年2月17日止，計8年又1
          89日即8.5178年（四捨五入取至小數點以下第4位）
          ，依霍夫曼式計算法扣除中間利息後，此部分金額為
          1,181,906元【計算式：13,596元×12月×7.0000000
          （此為8.5178年之霍夫曼係數）＝1,181,906元，元
          以下四捨五入】。又上訴人減少勞動能力程度為60 %
          ，業如上述，故上訴人得請求減少勞動能力之損失為
          720,564元【計算式：（19,034＋1,181,906）×60﹪
          ＝720,564。】據此，上訴人此部分請求於720,564元
          範圍內，自屬有據，應予准許；至逾此範圍之請求，
          於法無據。
      2.精神慰撫金部分：
        上訴人主張其因車禍發生受身體上損害，依民法第195
        條第1項請求1,200,000元精神慰撫金等語。被上訴人則
        辯稱：精神慰撫金之請求過高，請求予以酌減等情。按
        慰藉金之賠償須以人格權遭遇侵害，使精神上受有痛苦
        為必要，其核給之標準固與財產上損害之計算不同，然
        非不可斟酌雙方身分資力與加害程度，及其他各種情形
        核定相當之數額（最高法院51年臺上字第223號判例參
        照）。本院審酌系爭車禍發生之過程，被上訴人屬肇事
        主因，而上訴人於車禍發生時為55歲，國小畢業之智識
        程度，平日以開設元順電機行維生，此有警卷所附上訴
        人之調查筆錄及財政部臺灣省南區國稅局民雄稽徵所營
        業稅籍證明（見原審訴卷第110頁）在卷可憑；並衡酌
        其因車禍致受有蜘蛛膜下出血、右眼眶骨骨折、右上顎
        骨骨折、左腿脛骨及腓骨骨折、右手肘骨折等傷害，其
        中右眼眶骨骨折之傷勢更導致已達一目失明之失能標準
        ，上訴人精神上確受有極大痛苦；再參酌稅務電子閘門
        財產所得調件明細表（見原審訴卷第170至186頁）所示
        ，被上訴人於98年度有股利收入3筆、不動產2筆、投資
        10筆之財產狀況。本院衡酌兩造之身分、地位及經濟能
        力等情形，認上訴人請求於600,000元範圍內，堪認適
        當，逾此部分不應准許。
  (三)依上，上訴人就上訴部分，得向被上訴人請求之金額即為：
    減少勞動能力之損失720,564元，精神慰藉金600,000元，總
    共為132,564元，此部分尚需與兩造之過失比例、上訴人已
    領取強制保險金及被上訴人主張之抵銷金額互為扣抵，惟因
    與本件上訴人上訴請求金額是否可採之認定無涉，爰不再予
    以論述；至逾此範圍之請求，尚屬無據，不應准許。
四、按給付無確定期限者，債務人於債權人得請求給付時，經其
    催告而未為給付，自受催告時起，負遲延責任。其經債權人
    起訴而送達訴狀，或依督促程序送達支付命令，或為其他相
    類之行為者，與催告有同一之效力，民法第229條第2項定有
    明文。又遲延之債務，以支付金錢為標的者，債權人得請求
    依法定利率計算之遲延利息。但約定利率較高者，仍從其約
    定利率；應付利息之債務，其利率未經約定，亦無法律可據
    者，週年利率為百分之五，亦為同法第233條第1項及第203
    條所明定。查請上訴人求被上訴人賠償之金額，並未定有給
    付期限，上訴人請求自起訴狀繕本送達翌日即99年8月12日
    （送達證書見原審訴卷第24頁）起算至清償日止，按週年利
    率百分之五計算之利息，未逾上開規定範圍，自無不合。
五、綜上所述，本件上訴人本於侵權行為所衍生之損害賠償請求
    權等法律關係，上訴請求判決被上訴人應再賠償上訴人精神
    慰撫金420,000元（即600,000元×70%＝420,000元），及喪
    失勞動能力之工作損失206,809元，及自99年8月12日起至清
    償日止，按週年利率百分之五計算之利息，自屬無據，不應
    准許。此部分假執行之聲明，亦失所附麗，應併予駁回。原
    審為就此部分為上訴人敗訴之判決，並駁回其此部分假執行
    之聲請，經核於法並無不合。上訴人上訴意旨就此部分指摘
    原判決部分為不當，求予廢棄改判准如上訴聲明所示，為無
    理由，應予駁回。
陸、又本件待證事實已臻明確，兩造其餘攻擊防禦方法及舉證，
    對判決之結果已不生影響，爰不一一詳為審酌，附此敘明。
柒、據上論結，本件上訴為無理由，依民事訴訟法第四百四十九
    條第一項及第七十八條，判決如主文。
中    華    民    國   100    年    12    月    27    日
                  民事第五庭審判長法  官   張世展
                                  法  官   王明宏
                                  法  官   顏基典
上為正本係照原本作成。
不得上訴。
中    華    民    國   100    年    12    月    27    日
                                  書記官   劉岳文
附表一：上訴人所提出醫療費用單據（起訴狀證六）
┌─────────┬───────┬──────┬────────┬─────────┐
│   名       稱    │ 日      期   │單據金額    │  內       容   │備    註          │
│                  │              │（新臺幣）  │                │                  │
├─────────┼───────┼──────┼────────┼─────────┤
│林口長庚醫院      │98/10/02      │     3,604  │住院手術費用自負│可以列計          │
│  （外傷骨科）    │              │            │額              │                  │
├─────────┼───────┼──────┼────────┼─────────┤
│嘉義基督教醫院    │98/11/23      │       250  │健保自費額      │可以列計          │
├─────────┼───────┼──────┼────────┼─────────┤
│嘉義基督教醫院    │98/11/23      │       100  │掛號費          │單據金額350元扣除 │
│  （創傷急診）    │              │            │                │已收金額250元，實 │
│                  │              │            │                │收100元。         │
├─────────┼───────┼──────┼────────┼─────────┤
│嘉義長庚醫院      │98/11/16      │       636  │住院手術費用自負│可以列計          │
│  （骨科）        │              │            │額              │                  │
├─────────┼───────┼──────┼────────┼─────────┤
│嘉義長庚醫院      │99/03/18      │         9  │掛號費、藥費、部│可以列計          │
│  （骨科）        │              │            │分負擔          │                  │
├─────────┼───────┼──────┼────────┼─────────┤
│嘉義長庚醫院      │99/03/18      │       100  │證明書費        │可以列計          │
│  （醫療事務課）  │              │            │                │                  │
├─────────┼───────┼──────┼────────┼─────────┤
│嘉義長庚醫院      │98/11/23      │       101  │藥費部分負擔    │可以列計          │
│  （骨科）        │              │            │                │                  │
├─────────┼───────┼──────┼────────┼─────────┤
│嘉義長庚醫院      │98/11/23      │       100  │證明書費        │可以列計          │
│  （骨科）        │              │            │                │                  │
├─────────┼───────┴──────┴────────┼─────────┤
│   合  計         │                    4,900元                   │                  │
└─────────┴───────────────────────┴─────────┘
附表二：被上訴人提出之醫療費用單據（見原審卷第33頁、第62頁）
┌─────────┬───────┬──────┬────────┬─────────┐
│   名       稱    │ 日      期   │單據金額    │  內       容   │備    註          │
│                  │              │（新臺幣）  │                │                  │
├─────────┼───────┼──────┼────────┼─────────┤
│嘉義基督教醫院    │98/10/09      │    13,596  │住院手術費用部分│可以列計          │
│  （整型外科）    │              │            │負擔及自負額    │                  │
├─────────┼───────┼──────┼────────┼─────────┤
│嘉義基督教醫院    │98/09/29      │       540  │掛號費、部分負擔│可以列計          │
│  （創傷急診）    │              │            │                │                  │
├─────────┼───────┼──────┼────────┼─────────┤
│嘉義基督教醫院    │98/10/14      │       240  │掛號費、部分負擔│可以列計          │
│  （整型外科）    │              │            │                │                  │
├─────────┼───────┼──────┼────────┼─────────┤
│嘉義基督教醫院    │98/11/04      │       340  │掛號費、部分負擔│可以列計          │
│  （整型外科）    │              │            │                │                  │
├─────────┼───────┼──────┼────────┼─────────┤
│嘉義基督教醫院    │98/11/25      │       340  │掛號費、部分負擔│可以列計          │
│  （整型外科）    │              │            │                │                  │
├─────────┼───────┼──────┼────────┼─────────┤
│嘉義基督教醫院    │98/11/27      │       340  │掛號費、部分負擔│可以列計          │
│  （復建科）      │              │            │                │                  │
├─────────┼───────┼──────┼────────┼─────────┤
│嘉義基督教醫院    │98/12/16      │       310  │掛號費、部分負擔│可以列計          │
│  （整型外科）    │              │            │                │                  │
├─────────┼───────┼──────┼────────┼─────────┤
│嘉義基督教醫院    │98/12/16      │       220  │其他費用        │不能證明與本件車禍│
│                  │              │            │                │事故有關，被告捨棄│
│                  │              │            │                │此部分抵銷主張（見│
│                  │              │            │                │本院卷第154頁）。 │
├─────────┼───────┼──────┼────────┼─────────┤
│嘉義基督教醫院    │98/12/16      │       140  │證明書          │可以列計          │
│  （整型外科）    │              │            │                │                  │
├─────────┼───────┼──────┼────────┼─────────┤
│嘉義基督教醫院    │99/03/03      │       340  │掛號費、部分負擔│可以列計          │
│  （整型外科）    │              │            │                │                  │
├─────────┼───────┼──────┼────────┼─────────┤
│嘉義基督教醫院    │99/01/04      │       340  │掛號費、部分負擔│可以列計          │
│  （復健科）      │              │            │                │                  │
├─────────┼───────┼──────┼────────┼─────────┤
│嘉義基督教醫院    │99/04/07      │       330  │證書費、其他費用│可以列計          │
│  （整型外科）    │              │            │                │                  │
├─────────┼───────┼──────┼────────┼─────────┤
│嘉義基督教醫院    │99/04/07      │       300  │掛號費、診察費  │可以列計          │
│  （整型外科）    │              │            │                │                  │
├─────────┼───────┼──────┼────────┼─────────┤
│嘉義基督教醫院    │99/04/07      │        50  │證書費、其他費用│可以列計          │
│  （整型外科）    │              │            │                │                  │
├─────────┼───────┼──────┼────────┼─────────┤
│嘉義基督教醫院    │99/08/18      │       340  │掛號費、部分負擔│可以列計          │
│  （整型外科）    │              │            │                │                  │
├─────────┼───────┼──────┼────────┼─────────┤
│嘉義基督教醫院    │99/08/19      │       340  │掛號費、部分負擔│可以列計          │
│  （整型外科）    │              │            │                │                  │
├─────────┼───────┼──────┼────────┼─────────┤
│嘉義基督教醫院    │99/08/26      │       340  │掛號費、部分負擔│可以列計          │
│  （整型外科）    │              │            │                │                  │
├─────────┼───────┼──────┼────────┼─────────┤
│嘉義基督教醫院    │99/08/30      │       240  │掛號費、部分負擔│可以列計          │
│  （整型外科）    │              │            │                │                  │
├─────────┼───────┼──────┼────────┼─────────┤
│嘉義基督教醫院    │99/09/02      │       460  │掛號費、部分負擔│可以列計          │
│  （整型外科）    │              │            │                │                  │
├─────────┼───────┼──────┼────────┼─────────┤
│嘉義基督教醫院    │99/09/07      │       220  │掛號費、證書費  │可以列計          │
│  （整型外科）    │              │            │                │                  │
├─────────┼───────┼──────┼────────┼─────────┤
│嘉義基督教醫院    │100/04/27     │       260  │掛號費、證書費  │可以列計；第152頁 │
│  （整型外科）    │              │            │                │                  │
├─────────┼───────┼──────┼────────┼─────────┤
│  博愛診所        │99/08/21      │        50  │部分負擔        │可以列計          │
├─────────┼───────┼──────┼────────┼─────────┤
│  博愛診所        │99/08/20      │        50  │部分負擔        │可以列計          │
├─────────┼───────┼──────┼────────┼─────────┤
│  博愛診所        │99/08/26      │        50  │部分負擔        │可以列計          │
├─────────┼───────┼──────┼────────┼─────────┤
│  博愛診所        │99/08/23      │        50  │部分負擔        │可以列計          │
├─────────┼───────┼──────┼────────┼─────────┤
│  博愛診所        │99/09/03      │        50  │部分負擔        │可以列計          │
├─────────┼───────┼──────┼────────┼─────────┤
│  博愛診所        │99/09/02      │        50  │部分負擔        │可以列計          │
├─────────┼───────┴──────┴────────┼─────────┤
│   合  計         │                    19,706 元                 │                  │
└─────────┴───────────────────────┴─────────┘